【裁判字號】    90,交聲,298
【裁判日期】    901031
【裁判案由】    違反道路交通管理處罰條例聲明異議
【裁判全文】
臺灣士林地方法院交通事件裁定                      九十年度交聲字第二九八號
    原處分機關  臺北巿交通事件裁決所
    受 處分 人  德發實業股份有限公司
    代  表  人  李英傑
右列受處分人因違反道路交通管理處罰條例案件，對於臺北市交通事件裁決所九十年
六月十八日所為之處分（原處分案號：北市裁三字第車裁２２—Ｄ９Ａ８８０５６８
號），聲明異議，本院裁定如左：
    主  文
原裁決撤銷。
德發實業有限公司汽車駕駛人，行車速度超過規定之最高時速，處新台幣壹仟貳佰元
罰鍰，並記違規點數壹點。又汽車駕駛人，駕駛汽車有違反道路交通管理處罰條例之
行為，經交通勤務警察制止時，拒絕停車接受稽查而逃逸，記違規點數壹點。
    理  由
一、按修正前道路交通管理處罰條例第四十條第一項規定：汽車駕駛人，行車速度超
    過規定之最高時速者，處四百元以上八百元以下罰鍰。同條例第六十條第一項規
    定：汽車駕駛人，駕駛汽車有違反本條例之行為，經交通勤務警察或依法令執行
    交通稽查任務人員制止時，不聽制止或拒絕停車接受稽查而逃逸者，除按各該條
    所規定之罰鍰處罰外，並依第六十三條規定記點。同條例第六十三條第一項第一
    款規定：汽車駕駛人，違反第四十條第一項、第六十條第一項規定者，除依原條
    款處罰鍰外，各記違規點數一點。嗣道路交通管理處罰條例第四十條、第六十條
    、第六十三條於九十年一月十七日修正公佈，並訂於九十年六月一日起施行，修
    正後道路交通管理處罰條例第四十條第一項規定：汽車駕駛人，行車速度超過規
    定之最高時速者，處新台幣一千二百元以上二千四百元以下罰鍰。同條例第六十
    條第一項規定：汽車駕駛人，駕駛汽車有違反本條例之行為，經交通勤務警察或
    依法令執行交通稽查任務人員制止時，不聽制止或拒絕停車接受稽查而逃逸者，
    除按各該條規定處罰外，處新台幣三千元以上六千元以下罰鍰。同條例第六十三
    條第一項第一款仍同規定：汽車駕駛人，違反第四十條第一項、第六十條第一項
    規定者，除依原條款處罰鍰外，各記違規點數一點。則比較上開新舊法規定，除
    修正後道路交通管理處罰條例第六十條第一項規定，增列該違規行為另科處罰鍰
    以加重處罰，對於行為人係屬不利外，餘有關修正後該條例第四十一條第一項、
    第六十三條第一項第一款規定，則僅第四十條第一項將原訂罰鍰之單位，由銀元
    修正為新台幣，其餘處罰之數額、記點規定，對於行為人並無有利或不利可言，
    則依據從新從輕原則，行為人違規行為時係於上開修正條文施行前者，除有關該
    條例第六十條第一項部分仍應依修正前規定處罰外，餘則均應依修正後規定而為
    裁罰。
二、本件聲明異議意旨略以：當時並未超速，也沒有經攔查加速離去之事實，否則員
    警可以聯絡其他員警將渠攔停，員警也沒有採證照片可以證明伊有超速，況該路
    段路況不佳，要開到時速九十或一百公里並不容易，則員警既無有效證據，於法
    即有未合，請求撤銷原處分云云。
三、本件系爭車牌號碼７Ａ—４５８２號自用小客車，係受處分人即異議人德發實業
    股份有限公司所有，而於九十年五月九日三時五十八分許，由異議人公司代表人
    李英傑駕駛行經桃園縣台十五線竹圍段時，以超過該路段每小時七十公里之最高
    時速限制，而以時速九十九公里之速度行駛，並經員警沈自強鳴笛並以旗幟指揮
    停車受檢，而拒絕停車受檢加速離去，乃經員警沈自強掣單舉發，移由臺北市交
    通事件裁決所援引修正前道路交通管理處罰條例第四十條第一項、第六十條第一
    項、第六十三條第一項第一款等規定，裁處新台幣一千二百元罰鍰，並記違規點
    數一點等情，業據證人即舉發員警沈自強於本院調查時證述屬實，並有桃園縣警
    察局舉發違反道路交通管理事件通知單、臺北市交通事件裁決所違反道路交通管
    理事件裁決書等影本附卷可按。異議人雖執上情聲明異議，然查：
  (一)有關當時駕駛系爭車輛駕駛人李英傑如何駕車違反速限規定、拒絕攔停受檢等情
    ，業據證人沈自強結證屬實。而針對上開異議人所為質疑，沈自強證稱：「當時
    我們在該路段巡邏，之後我們選定一地點做超速照相，系爭的自小客車行駛在內
    側車道，當時他是該車道的第一部車，我們測速照相儀器是架設在車上，當時測
    到該部自小客車的時速是九十九公里，我就下車要攔停，結果該車沒有停下的意
    思，加速往前開走，當時我是持紅色的指揮旗向駕駛人揮旗要求停車，當時與我
    一起的二名同事也有看到，案件是由我舉發。」等語，是證人已就本件查察經過
    及測得異議人行車速度數據結證屬實，並核與舉發內容相符，究不得僅因渠為舉
    發員警即逕認為必然不可採取，則舉發內容已堪認為屬實。
  (二)按違反道路交通管理事件統一裁罰標準及處理細則第二十三條第四款、第五款規
    定：汽車違反道路交通管理事件，有不服指揮稽查逃逸、以科學儀器取得違規證
    據資料，足資認定其違規事實，當場不能或不宜攔截製單舉發者，得逕行舉發之
    。本件依據上開證人證述，既經以測速器測得被告違反速限規定，且駕駛人因攔
    查不停逃逸，則員警依據上開規定逕行舉發於法並無不合，所執上開聲明異議理
    由不能認為有據。
  (三)第按交通警員掣單舉發違反道路交通管理處罰條例所列之違規事實，本質上為行
    政處分，係公務員基於職務上權力，依法就特定之具體事件所為具公法上效果之
    單方行政行為，基於公務員為公法上行為具有公信力之原則，該行政處分當可被
    推定為真正，其據以依法處分之事實認定亦為正確無誤，此與民事訴訟法第三百
    五十五條第二項規定：「文書依其程式及意旨得認作公文書者，推定其為真正」
    之情形相同，本此公信原則，乃立法者賦予行政機關制定違反道路交通事件統一
    裁罰標準及處理細則，使執勤警員得當機處分（如該細則第二十三條）以達其維
    護交通秩序、安全之行政目的，反之，若謂公務員一切行政行為均需預留證據以
    證其實，則國家行政勢必窒礙難行，據此，刑事訴訟法就犯罪證據有關之規定中
    ，與屬行政秩序罰之交通違規裁罰本質不合之部分，自不在準用之列。本院傳喚
    證人沈自強到庭，業經訊明當時舉發違規所親見事實等情載明在卷，又訊據受處
    分人並無法提出任何可供調查之證據以實其說，本院經查亦無何證據足資證明值
    勤警員有捏造事實違法取締之情事，則執勤警員本其維護交通秩序、安全職責所
    為之舉發，自應受到合法、正確之推定。
  (四)然異議人所為異議雖無所據，並無從採取，惟核之本件裁決依前揭裁決書所示，
    係援引修正前道路交通管理處罰條例第四十條第一項、第六十條第一項、第六十
    三條第一項第一款規定而為裁罰，而參照大法官會議第一四二號解釋意旨及現行
    稅捐稽徵法第四十八條、行政秩序罰法草案第三條均明定「從新從輕」原則之適
    用，堪認於行政秩序罰案件，仍應有「從新從輕原則」之適用。本院以比較新舊
    法結果既以舊法第六十條第一項為有利於異議人，另有關該條例第四十條第一項
    、第六十三條第一項第一款修正後對於異議人並無不利，而上開罰鍰規定與記點
    之處罰乃獨立之處罰規定，自得分別予以適用，而認為依據上開原則，應適用修
    正前道路交通管理處罰條例第六十條第一項、修正後道路交通管理處罰條例第四
    十條第一項、第六十三條第一項第一款規定，原裁決援引上開修正前規定而為裁
    決，於法尚有未合，即屬無從維持，應由本院另為適法之裁決如主文。
三、據上論斷，應依道路交通案件處理辦法第二十條，裁定如主文。
中      華      民      國      九十      年      十    月    三十一    日
                                      臺灣士林地方法院交通法庭
                                          法  官  蕭  錫  証
右正本證明與原本無異。
如不服本裁定應於送達後五日內向本院提出抗告狀。
                                          書記官  范  淑  芬
中      華      民      國      九十      年    十一    月      五      日


司法院資訊處製作；財團法人民間司法改革基金會備份。
